臺灣高等法院刑事判決
109年度上更二字第2號
上  訴  人  
即  被  告  王櫻玲



選任辯護人  陳敬穆法扶律師                    
上列上訴人因違反毒品危害防制條例案件，不服臺灣宜蘭地方法
院106年度訴字第111號，中華民國106年8月28日第一審判決（起
訴案號：臺灣宜蘭地方檢察署106年度偵字第804號、第1585號）
，提起上訴，經判決後，由最高法院第二次發回更審，本院判決
如下：
    主  文
原判決關於販賣第一級毒品部分（即原判決附表一所示之二罪）
及定應執行刑部分均撤銷。
王櫻玲幫助施用第一級毒品，處有期徒刑參月，如易科罰金，以
新臺幣壹仟元折算壹日；又幫助施用第一級毒品，處有期徒刑參
月，如易科罰金，以新臺幣壹仟元折算壹日。應執行有期徒刑伍
月，如易科罰金，以新臺幣壹仟元折算壹日。
扣案之行動電話壹支（含0000000000號SIM卡1張）沒收。
    犯罪事實
一、王櫻玲明知海洛因係毒品危害防制條例第2條第2項第1款所
    規定之第一級毒品，不得非法持有及施用，竟基於幫助江正
    欣施用海洛因之犯意，分別為下列行為：
　㈠於105年11月30日12時19分許、23時39分許，江正欣以其所有
    使用之門號0000000000號行動電話與王櫻玲所有使用之門號
    0000000000號行動電話聯繫，表示有意購買海洛因施用，擬
    請王櫻玲介紹販毒者，王櫻玲即基於幫助施用第一級毒品海
    洛因之犯意，將江正欣的聯絡電話給「忠哥」。嗣綽號「阿
    生」或「鱔魚」之不詳姓名、年籍之成年男子，即騎機車至
    宜蘭縣礁溪鄉白鵝村旁巷口與江正欣見面，以新臺幣（下同
    ）2000元之價格販賣1包海洛因給江正欣。
  ㈡於105年12月13日11時13分許，江正欣以其所有使用之門號00
    00000000號行動電話與王櫻玲所有使用之門號0000000000號
    行動電話聯繫，表示有意購買海洛因施用，擬請王櫻玲介紹
    販毒者，王櫻玲即基於幫助江正欣施用第一級毒品海洛因之
    犯意，將江正欣的聯絡電話給「忠哥」。嗣綽號「阿生」或
    「鱔魚」之不詳姓名、年籍之成年男子，即前往宜蘭縣宜蘭
    市女中路2段之蘭陽女中門口與江正欣見面，以2000元之代
    價販賣1包海洛因給江正欣。
  ㈢嗣警監聽王櫻玲所有使用之門號0000000000號行動電話後，
    於106年1月13日中午12時10分許，持臺灣宜蘭地方法院核發
    之搜索票至宜蘭縣○○市○○路000巷0號2樓執行搜索時，當場
    扣得王櫻玲所有供幫助施用第一級毒品所用之行動電話（含
    0000000000號SIM卡1張）1支，始偵悉上情。
二、案經宜蘭縣政府警察局礁溪分局報告臺灣宜蘭地方檢察署檢
    察官偵查起訴。
    理  由
甲、程序方面：
一、按刑事訴訟法第159條第1項雖規定，被告以外之人於審判外
    之言詞或書面陳述，除法律有規定外，不得作為證據。惟同
    法第159條之5第1、2項已規定，經當事人於審判程序同意作
    為證據，法院審酌該言詞陳述或書面陳述作成時之情況，認
    為適當者，亦得為證據。又當事人、代理人或辯護人於法院
    調查證據時，知有第159條第1項不得為證據之情形，而未於
    言詞辯論終結前聲明異議者，視為有前項之同意（指同條第
    1項之同意作為證據），此乃第159條第1項所容許，得作為
    證據之例外規定之一。本案所據以認定被告犯罪事實之供述
    證據，檢察官、被告及辯護人於言詞辯論終結前，均未就上
    開證據主張有刑事訴訟法第159條第1項不得為證據之情形，
    本院復審酌各該證據作成時並無違法及證明力明顯過低之瑕
    疵等情況，認為適當，是未爭執之供述證據，具有證據能力
    。
二、本案認定犯罪事實之非供述證據，均與本案事實具有自然關
    聯性，且核屬書證、物證性質，又查無事證足認有違背法定
    程式或經偽造、變造所取得等證據排除之情事，復經本院依
    刑事訴訟法第164條、第165條踐行物證、書證之調查程序，
    檢察官、被告及辯護人對證據能力均不爭執，具有證據能力
    。
乙、實體方面：
一、認定犯罪事實所憑之證據及理由：
　㈠上述犯罪事實一之㈠部分，業據上訴人即被告王櫻玲於本院審
    理時供認不諱，核與證人江正欣於檢察官偵查中證稱：伊第
    一次買海洛因是在105年11月間，伊打電話給被告，因為被
    告沒有賣海洛因，所以被告向她朋友調，綽號「阿生」及「
    鱔魚」的男子是被告叫來拿東西給伊的，伊以2000元買海洛
    因，地點是宜蘭縣礁溪鄉白鵝村旁的巷口，地點是對方說的
    ，是由綽號「阿生」及「鱔魚」的男子拿海洛因給伊，伊將
    錢交給綽號「阿生」及「鱔魚」的男子等語（見他卷第48頁
    ），及於原審審理時證稱：當時伊是拜託被告幫忙調毒品，
    當天是一個綽號「阿生」的男生騎機車拿給伊，伊將錢交給
    「阿生」之後就走了，伊確實有拿到海洛因，伊當天拿到海
    洛因之前，並沒有跟「阿生」聯絡，伊看綽號「阿生」、「
    鱔魚」的體型、外型，應該是同一人等語吻合（見原審卷第
    110至111頁），並有被告所有使用之行動電話（含00000000
    00號SIM卡1張）1支扣案及宜蘭縣政府警察局礁溪分局搜索
    扣押筆錄、扣押物品目錄表、通訊監察譯文等在卷可佐，足
    證被告之自白與事實相符。
　㈡上述犯罪事實一之㈡部分，業據上訴人即被告王櫻玲於本院審
    理時供認不諱，參諸證人江正欣於警詢時陳稱：105年12月1
    3日11時13分40秒通訊監察譯文是在講海洛因，伊問被告她
    朋友有沒有海洛因，後來有買到海洛因，伊都是透過被告當
    聯絡人來拿海洛因等語（見警卷第35、37頁），及原審審理
    時證稱：105年12月13日11時13分40秒這通也是跟被告通話
    ，是之前伊請她幫伊找朋友找海洛因，海洛因是伊請被告幫
    伊找人買、找貨源，不是被告賣給伊的，這二次都有拿到海
    洛因等語明確（見原審卷第109至111頁），核與被告於本院
    前審供稱：伊是介紹一個「忠哥」給江正欣，讓他們自己去
    聯絡，江正欣偶爾會找伊買甲基安非他命，伊不想要失去這
    個客戶，所以單純幫他介紹海洛因的藥頭等語相符，顯見江
    正欣確係打電話委由被告代為聯繫買海洛因，且江正欣亦確
    有購得海洛因及支付價款，並有被告所有上開行動電話（含
    0000000000號SIM卡1張）1支扣案及宜蘭縣政府警察局礁溪
    分局搜索扣押筆錄、扣押物品目錄表、通訊監察譯文等在卷
    可佐，足認被告之自白與事實相符。
二、論罪科刑：　
　㈠按海洛因係毒品危害防制條例第2條第2項第1款所規定之第一
    級毒品，不能持有及施用。核被告所為，係犯刑法第30條第
    1項、毒品危害防制條例第10條第1項之幫助施用第一級毒品
    罪（2罪）。被告二次幫助施用第一級毒品前幫助持有第一
    級毒品之低度行為，為幫助施用之高度行為所吸收，均不另
    論罪。
　㈡被告幫助他人施用第一級毒品，為幫助犯，依刑法第30條第2
    項規定按正犯之刑減輕其刑。 
　㈢公訴意旨認被告係犯毒品危害防制條例第4條第1項之販賣第
    一級毒品罪，然查：⑴證人江正欣雖於警詢時陳稱：「綽號
    阿生的中年男子電話我不知道，我每次都撥打0000000000與
    阿姐聯絡（阿姐的本名我不知道），每次聯絡完阿姐都會叫
    我去指定的地點等，隨後就會有人拿藥來賣我。105 年11月
    30日12時19分56秒這通電話，我問阿姐朋友綽號阿生的男子
    有沒有海洛因，阿姐說沒有，要晚一點。我於當日晚上8 、
    9 時於礁溪鄉礁溪路二段與柴圍路口（白鵝）購買毒品海洛
    因，有交易成功，以新臺幣2000元購得一小包海洛因。105 
    年12月13日11時13分40秒這通電話，我問阿姐他朋友有沒有
    海洛因，我是要問阿姐的朋友有沒有海洛因。我於當日晚上
    22時許，在礁溪鄉礁溪路二段與柴圍路口（白鵝）購買毒品
    海洛因，有交易成功，以新臺幣2000元購得一小包海洛因。
    我都透過阿姐來聯絡阿生拿海洛因」等語（見1127號他卷第
    31至36頁）。復於偵查中證稱：「我認識被告王櫻玲，但不
    熟，我都是跟王櫻玲電話連絡，我曾經跟被告王櫻玲購買過
    毒品，我向他買過海洛因及安非他命，我記得海洛因買過2 
    次，第一次是105 年11月間，詳細日期我不記得，我打給王
    櫻玲，問說她朋友還有沒有我吃的這個，因為王櫻玲沒有賣
    海洛因，所以王櫻玲要向他朋友調，綽號阿生及鯰魚的男子
    是王櫻玲叫來拿東西給我的，我以2000元購買海洛因，地點
    在白鵝村旁的巷口，這個地點是對方說的，是由綽號阿生及
    鯰魚的男子拿海洛因給我，我不知道綽號阿生及鯰魚的男子
    有無拿錢回去給王櫻玲；第二次買海洛因，我也是打給王櫻
    玲，也是買2000元海洛因，交貨的方式、地點都跟剛剛的一
    樣。105 年11月30日12時19分56秒、同日23時39分36秒，是
    我們的通話內容，就是我剛剛說的第一次向他買海洛因的這
    次，我中午只是先問王櫻玲有沒有海洛因，晚上的這通才是
    我要向王櫻玲拿海洛因，後來是半夜拿到貨；105 年12月13
    日11時13分40秒這通電話，是我們的通話內容，這次是晚上
    才有向他買到，我中午打過去是要問王櫻玲有沒有貨，我是
    要向王櫻玲買海洛因，這是我第二次向王櫻玲購買海洛因，
    剛才我所說的第二次應該是第三次，第三次是在4 、5 天前
    向王櫻玲買的，王櫻玲也是叫綽號阿生及鯰魚的男子來送給
    我」等語（見1127號他卷第47至49頁）。又於原審審理時證
    稱：「105 年11月30日12時19分56秒這通電話，是我跟姐仔
    的通聯，我們電話在講毒品甲基安非他命，我有拜託姐仔幫
    我找別人買海洛因，她跟我說她沒有在賣海洛因；105 年12
    月13日11時13分40秒這通電話，是我跟綽號姐仔通話，之前
    我有請她幫我找朋友找海洛因，之後我有下來宜蘭，但是我
    沒有跟姐仔見面，是跟綽號阿生買的。我要施用海洛因，請
    被告幫我尋找貨源，實際上賣海洛因給我的不是被告，被告
    也沒有跟我收錢。11月30日當天我有拿到海洛因沒有錯，但
    是是一個綽號阿生的男生騎機車拿給我的，我將錢交給他之
    後我就走了，我拿到海洛因之前，我沒有跟阿生聯絡過。我
    的錢不是交給被告王櫻玲，我是拜託被告王櫻玲找朋友幫我
    買海洛因，我之前所述不實在。我這二次都拿到海洛因。我
    就是打電話給被告王櫻玲，請她幫我找海洛因，我跟綽號阿
    生及鯰魚沒有聯絡管道」等語（原審卷第109頁至第112 頁
    ）。可知證人江正欣於警詢及偵查時均指稱其係向被告購買
    海洛因，由被告聯繫他人送貨，而於原審審理時卻證稱：其
    係跟綽號阿生之人所買，實際上賣海洛因的不是被告云云，
    其說詞前後矛盾反覆，證述顯有瑕疵可指，尚難以此遽採為
    認定販賣海洛因而不利被告之事證。⑵公訴意旨雖以證人江
    正欣與被告間之通訊監察譯文，資為證人江正欣指證被告前
    揭販賣第一級毒品之補強證據，然觀以證人江正欣所持用門
    號0000000000號行動電話與被告持用之門號0000000000號行
    動電話通話之監聽譯文，其內容如下（以下A 指被告王櫻玲
    ；B 指江正欣，警卷第11頁至第12頁）：1.附表編號1部分
    ：「105 年11月30日12時19分56秒B：姐你那邊方便嗎A：晚
    一點B：幾點A：要晚上了B：不能讓我先吃一下A：沒有～雖
    然有～但你不划算～B：好」、「105 年11月30日23時39分36
    秒A：惟盛哥～ 明天早上好嗎B：那看你那邊先有沒有A：我
    這邊一點點～ 我幫你用看看再打給你B：好」。2.附表編號2
     部分：「105 年12月13日11時13分40秒A ：你有空可以過
    來了.過來坐一坐B ：你一個月過來喔A ：對B ：可是我人
    在山上欸A ：沒關係你有空在來B ：妳朋友來了喔A ：對好
    掰」。細譯上述通訊監察譯文可知，2 人之對話內容均未直
    指見面之目的為何，亦無隻字片語提及證人江正欣究與被告
    如何約定購買毒品之種類、數量、價金等交易內容，甚且連
    毒販間所慣常用以替代毒品交易僅買賣雙方得以知悉之術語
    或彼此已有默契之隱晦不明之用語等跡象均未得見，顯不足
    以表徵該等通訊內容即係被告與江正欣間約定進行毒品交易
    之對話，更無足辨明究有無證人江正欣曾指證其打電話給被
    告並請被告洽詢他人有無海洛因之事實，而被告雖自承有打
    電話給「忠哥」，請忠哥跟江正欣連絡等語，惟江正欣如何
    與忠哥聯繫，復經何人所通知至指定地點取貨？又「忠哥」
    與綽號「阿生」、「鯰魚」之人是否為同一或具有共犯關係
    ，除前揭通訊監察譯文外均無其他事證可資佐證，難認被告
    有何販賣、幫助販賣或幫助施用之犯行，揆諸前開說明，證
    人江正欣之指證仍屬片面、單一之陳述，遑論其指證有如前
    述矛盾不一之瑕疵可指。從而，公訴意旨所引前開被告與證
    人江正欣間之通話內容，自不足逕憑為證人江正欣指證向被
    告購買海洛因之犯罪事實可信之補強證據。⑶警方持搜索票
    搜索被告身體、住處、自小客車，除扣得被告持用之手機外
    （警卷第54至66頁、他卷第38至41頁），並未起獲任何毒品
    或毒販常備之分裝袋、杓、秤、研磨器、稀釋物或交易現金
    等證物，益徵證人江正欣於警詢、偵查中所述，尚有相當合
    理之懷疑存在，並未達於可確信其真實之程度。⑷綜上，檢
    察官所提出之證據，尚不足以證明被告販賣或幫助販賣第一
    級毒品之犯行。本案此部分本應為無罪之判決，惟因起訴販
    賣第一級毒品之事實與本院認定幫助施用第一級毒品之事實
    ，為同一事實，本院在事實同一之範圍內，依法變更起訴法
    條而為審理。
  ㈣被告所犯上述二罪，犯意各別，行為互殊，應予分論併罰。
三、沒收說明：
  　扣案之行動電話1支（含0000000000號SIM卡1張），為被告
    所有供犯罪所用之物，依毒品危害防制條例第19條第1項之
    規定宣告沒收。
四、撤銷原判決改判之理由：
　　原審認被告犯共同販賣施用第一級毒品罪（2罪），事證明
    確，據以論罪科刑，固非無見。惟查：被告之犯行不成立共
    同販賣第一級毒品罪（2罪），只構成幫助施用第一級毒品
    罪（2罪），其理由詳述如前，是原判決認事用法，容有未
    合。被告上訴意旨指摘及此，為有理由，應由本院將原判決
    關於原判決附表一所示共同販賣第一級毒品罪（2罪）部分
    及定應執行刑部分均撤銷。爰審酌被告幫助他人施用毒品海
    洛因，戕害他人身心健康，殊屬不該，並兼衡其品行、智識
    程度，犯罪後供認犯行之態度等一切情狀，量處如主文第二
    項所示之刑，並諭知易科罰金之折算標準，及定應執行刑 
    。
據上論斷，應依刑事訴訟法第369條第1項前段、第364條、第299
條第1項前段，第300條，毒品危害防制條例第10條第1項、第19
條第1 項，刑法第11條、第30條第2項、第41條第1項前段、第51
條第5款，判決如主文。
本案經檢察官許祥珍到庭執行職務。
中　　華　　民　　國　 109　　年　　4 　　月　　30　　日
                  刑事第八庭  審判長法　官 陳世宗
                                    法　官 呂寧莉
                                    法　官 周明鴻
以上正本證明與原本無異。
如不服本判決，應於收受送達後20日內向本院提出上訴書狀，其
未敘述上訴之理由者並得於提起上訴後20日內向本院補提理由書
（均須按他造當事人之人數附繕本）「切勿逕送上級法院」。
                                    書記官 謝雪紅
中　　華　　民　　國　　109 　年　　4 　　月　　30　　日
附錄：本案論罪科刑法條全文　　　　　　　　　　　　　　　
毒品危害防制條例第10條
施用第一級毒品者，處 6 月以上 5 年以下有期徒刑。
施用第二級毒品者，處 3 年以下有期徒刑。
中華民國刑法第30條
（幫助犯及其處罰）
幫助他人實行犯罪行為者，為幫助犯。雖他人不知幫助之情者，
亦同。
幫助犯之處罰，得按正犯之刑減輕之。